【裁判字號】    92,抗,431
【裁判日期】    920714
【裁判案由】    恐嚇
【裁判全文】
臺灣高等法院刑事裁定                              九十二年度抗字第四三一號
    抗  告  人
    即  自訴人  乙○○
    被      告  甲○○
右列抗告人即自訴人因自訴被告恐嚇案件，不服臺灣臺北地方法院中華民國九十二年
五月二十七日九十二年度自字第一七九號刑事裁定，提起抗告，本院裁定如左：
    主  文
原裁定撤銷，發回台灣台北地方法院。
    理  由
一、本件自訴意旨略以：被告甲○○謊稱其係宏宜科技公司之股東，希望自訴人幫伊
    作股權分散之業務，但是經多方求證，被告甲○○並不是該公司之股東，而且利
    用民間討債公司到家中滋事，自訴人已向當地和平派出所報案，被告利用各種手
    段逼迫自訴人簽下本票，也帶自訴人去松山區調解委員會簽調解書（九十二年民
    調字第二四號），自訴人沒有欠被告任何金錢，而且任何一筆金錢都應該有自訴
    人與宏宜科技公司簽訂合約，並付訂金。合約書與本票均是出自被告甲○○之手
    ，被告逼自訴人簽名，並找民間討債公司一位自稱合興公司的阿雄、謝姓及何姓
    的人到自訴人家中及在電話中以恐嚇的言語恐嚇自訴人家人致自訴人生活不安，
    因認被告涉有恐嚇罪嫌云云。
二、原審法院以：本件自訴人乙○○指訴被告甲○○謊稱係宏宜科技公司股東，而且
    利用民間討債公司到自訴人家中滋事，並逼自訴人簽下本票，也找民間討債公司
    一位自稱合興公司的阿雄，和姓謝、姓何的二名男子至自訴人家中，及用電話恐
    嚇自訴人家人，揚言要殺人，使自訴人生活不安，涉犯恐嚇等罪嫌，惟其僅提出
    其所簽發之受款人為被告，面額新台幣（下同）五十萬元之本票一紙、聲請人為
    被告，對造人為自訴人之台北市松山區調解委員會調解書一份及被告與自訴人簽
    訂之合約書一份為證，然前揭證據與被告是否有自訴人所指訴的上開恐嚇等犯嫌
    ，並無直接關連，不能證明被告有指示「阿雄」或姓謝、姓何二名男子恐嚇自訴
    人之犯行，自訴人於法院九十二年四月二十一日調查時則陳稱：「我和被告十年
    前在一家外匯公司的同事，九十一年十二月間我在利富投資顧問公司碰到被告和
    他兩位同事，他到我們公司來請我們公司幫他們承銷未上市股票，這家公司是宏
    宜科技，我基於朋友立場，瞞著我們公司幫他承銷，我開價六十九元，之後他沒
    有和我訂過合約，他後來第一次毆打我是在公司樓下一家咖啡廳，他當時有兩個
    朋友，一個高姓，一個王姓都在場，同時隔天他約我到我家附近的麥當勞，他說
    為了讓大家的利益沒有受到損失，他叫我簽下五張七千萬的本票，還有另外一張
    五十萬的，他說這五十萬是他幫我墊的，但是他並沒有任何的單據給我，什麼都
    沒有，隔日他又和我說我們可以到律師樓公證，可是他帶我去的是松山區的調解
    委員會，我都有附上調解書。第二次毆打是在忠孝東路四段頂呱呱巷子內，他打
    到他手提袋的帶子都掉了。」等語，所陳與其於自訴狀中所指訴之「被告指示『
    阿雄』或姓謝、姓何二名男子恐嚇自訴人」等事實又前後不一，已有疑義，且本
    件緣由是自訴人主動願幫助被告從事未上市股票承銷業務，已據自訴人陳明在卷
    ，自訴人稱伊並未欠被告任何款項，卻願在台北市松山區調解委員會，於調解委
    員面前簽下願給付被告新台幣七千萬元之調解書，顯與常情相違，是自訴人指訴
    被告之犯罪事實實難以據採；而被告於法院調查時，對於自訴人所指訴之犯罪事
    實均堅詞否認，堅稱：「伊有去找過自訴人兩次，均為處理債務問題，我都是一
    個人去，管區警員也在場。她說的「阿雄」、姓謝的、姓何的我不認識，我有和
    宏宜公司訂合約要替該公司銷售股票，我原本是到自訴人公司，找他們主管談，
    但在公司因為碰到她，和她因為以前認識，她主動說要替我們賣，市價、數量也
    是她講的，我們之間有一份簡單的合約和她開的本票，錢的部分是因為我們的利
    潤很高，五十萬是我們支付的公關費，因為她說了很多次要交割，請我們把人和
    股票帶出來，結果她都沒有到，一直和我們說誰要買，最後完全沒有。五十萬是
    用來請宏宜公司的人吃飯的公關費。之後她就一直避不見面。」等語，綜上所陳
    ，自訴人所提出之證據並不足以積極證明被告有何恐嚇自訴人之行為，此外復查
    無其他積極證據足證被告有自訴意旨所指之情事，且被告依法並無自證無罪之義
    務，其犯罪嫌疑尚屬不足，，爰依刑事訴訟法第三百二十六條第三項、第二百五
    十二條第十款之規定，裁定駁回自訴，固非全無理由。惟查：
  (一)、按「法院或受命法官，得於『第一次審判期日前』，訊問自訴人、被告及蒐集
      或調查證據，於發見案件係民事或利用自訴程序恫嚇被告者，得曉諭自訴人撤
      回自訴。前項『訊問不公開之』；非有必要，不得先行傳訊被告。第一項訊問
      及調查結果，如認為案件有第二百五十二條至第二百五十四條之情形者，得以
      裁定駁回自訴，並準用第二百五十三條第二項至第四項之規定。」刑事訴訟法
      第三百二十六條第一項至第三項分別定有明文。
  (二)、本件原審法官於九十二年四月二日填製「刑事案件審理單」，指定「九十二年
      四月二十一日上午十時零分『審理』，應傳「自訴人」、「被告」，有「九十
      二年四月二十一日上午十時零分刑事案件審理單」在卷可佐（見原審卷第十四
      頁），錄事依此「審理單」製作傳票，載明「審理傳票一件」，而非「調查傳
      票一件」，有被告甲○○、自訴人乙○○之送達證書二紙在卷可參（見原審卷
      第十七、十八頁），九十二年四月二十一日之筆錄，並記載「九十二年四月二
      十一日上午十時零分在臺灣臺北地方法院刑事第二十法庭『公開訊問』（並非
      記載「在本院第二十法庭『訊問』，訊問不公開），於庭訊畢，法官並諭知「
      本案定於九十二年五月十二日上午九時三十分在本院刑事第二十法庭『審理』
      」（原審卷第二十四頁），因被告於上開期日未到庭，原審嗣並送達第二次「
      九十二年五月十二日上午九時三十分審理傳票」予被告，有送達證書在卷（原
      審卷第二十八頁）可佐。查原審先後二次定期審理，亦同時傳喚被告及通知自
      訴人到庭審理，竟未進行審理程序，改為訊問，且訊問又公開為之，並不符合
      刑事訴訟法第三百二十六條之規定，自不得裁定駁回自訴，原審竟裁定駁回自
      訴，其程序即屬違背法令，自有發回原因，抗告人之抗告雖未就此有所指摘，
      惟此乃本院依職權應加以調查之事項，爰將原裁定撤銷發回原審法院，更為妥
      適之裁判。
據上論斷，應依刑事訴訟法第四百十三條，裁定如主文。
中      華      民      國    九十二    年      七      月    十四      日
                              台灣高等法院刑事第二庭
                                  審判長法  官  蔡  長  溪
                                        法  官  楊  貴  志
                                        法  官  林  俊  益
右正本證明與原本無異。
不得再抗告。
                                        書記官  陳  明  琴
中      華      民      國  九十二      年      七      月    十六      日


司法院資訊處製作；財團法人民間司法改革基金會備份。
